【裁判字號】    89,訴,2312
【裁判日期】    901011
【裁判案由】    給付工程款
【裁判全文】
臺灣板橋地方法院民事判決  八十九年度訴字第二三一二號
    原      告  丙○○
    被      告  東潤建設有限公司
    法定代理人  甲○○
    被      告  乙○○
右當事人間請求給付工程款事件，本院判決如左：
    主    文
原告之訴及其假執行之聲請均駁回。
訴訟費用由原告負擔。
    事    實
一、原告方面：
  ︵一︶聲明：求為判決：
  （１）被告東潤建設有限公司（下稱東潤公司）應給付被告乙○○而由原告代為受
        領新台幣（下同）一百二十八萬零四百八十六元，及自起訴狀繕本送達翌日
        起至清償日止，按年息百分之五計算之利息。
  （２）願供擔保請准宣告假執行。
  ︵二︶陳述：原告於八十八年八、九月間承攬被告乙○○位於台北縣樹林市○○路
        一一六號即被告東潤公司之工地有關輕鋼架裝設工程，於八十九年二月中旬
        前工程均已完工並交付被告乙○○及東潤公司。然該項工程款其中一百零七
        萬三千五百三十六元，原告與被告乙○○曾於八十九年四月二十五日立有協
        議書，另外其餘工程款二十萬零六千九百五十元則由被告乙○○簽發同額、
        由訴外人即其妻蕭玉女背書、八十九年六月十七日期之支票乙紙交付原告。
        詎被告乙○○並未依上開協議書內容自八十九年五月十五日起於每月十五日
        支付十萬元至清償完畢止之承諾，亦未將車號Ｑ２－八八八一號廂型車乙輛
        之所有權過戶予原告，前揭支票經原告屆期提示亦遭退票，屢催未果。又被
        告乙○○對被告東潤公司尚有前揭工程款可以核收，經原告向鈞院聲請執行
        扣押該工程款債權，經被告東潤公司異議在案。惟被告東潤公司並未否認被
        告乙○○對其有工程款債權之事實，而該工程款至今仍未向被告東潤公司收
        取。茲因被告乙○○已遍尋不著，不知去向，因被告乙○○怠於向被告東潤
        公司收取該工程款，為確保原告債權，原告乃本於債權人之地位，代位向被
        告東潤公司請求支付及受領該工程款。
  ︵三︶證據：提出協議書、聲明異議狀、存款取款憑條、支票及退票理由單等影本
        各乙件為證。並聲請訊問證人陳彥廷、丁健忠。
二、被告東潤公司方面：
  ︵一︶聲明：求為判決：駁回原告之訴，並願供擔保請准免為假執行。
  ︵二︶陳述：伊與被告乙○○間自始即無任何債權債務關係，實際上與伊訂立契約
        者為訴外人日現木業有限公司（下稱日現公司、法定代理人蕭淑卿），又該
        工程亦因有瑕疵，伊主張減少價金而尚未付款，惟伊應給付工程款之對象為
        訴外人日現公司，並非該公司之法定代理人蕭淑卿，更非蕭淑卿之配偶即被
        告乙○○，被告乙○○既不得向伊請求上述工程款，則原告主張代位被告乙
        ○○請求伊給付上開款項，自屬無據，所謂代位受領更無理由。
  ︵三︶證據：提出合約書、切結書等影本各乙件為證。
三、被告乙○○方面：
    被告乙○○未於言詞辯論期日到場，亦未提出準備書狀作何聲明或陳述。
    理    由
一、程序方面：
    本件被告乙○○未於言詞辯論期日到場，核無民事訴訟法第三百八十六條各款所
    列情形，爰依原告聲請，由其一造辯論而為判決。
二、得心證之理由：
  ︵一︶原告起訴主張：其於八十八年八、九月間承攬被告乙○○位於台北縣樹林市
        ○○路一一六號即被告東潤公司之工地有關輕鋼架裝設工程，於八十九年二
        月中旬前工程均已完工並交付被告乙○○及東潤公司。然該項工程款其中一
        百零七萬三千五百三十六元，原告與被告乙○○曾於八十九年四月二十五日
        立有協議書，另外其餘工程款二十萬零六千九百五十元則由被告乙○○簽發
        同額、由訴外人即其妻蕭玉女背書、八十九年六月十七日期之支票乙紙交付
        原告。詎被告乙○○並未依上開協議書內容自八十九年五月十五日起於每月
        十五日支付十萬元至清償完畢止之承諾，亦未將車號Ｑ２－八八八一號廂型
        車乙輛之所有權過戶予原告，前揭支票經原告屆期提示亦遭退票，屢催未果
        。又被告乙○○對被告東潤公司尚有前揭工程款可以核收，經原告向鈞院聲
        請執行扣押該工程款債權，經被告東潤公司異議在案。惟被告東潤公司並未
        否認被告乙○○對其有工程款債權之事實，而該工程款至今仍未向被告東潤
        公司收取。茲因被告乙○○已遍尋不著，不知去向，因被告乙○○怠於向被
        告東潤公司收取該工程款，為確保原告債權，原告乃本於債權人之地位，代
        位向被告東潤公司請求支付及受領該工程款等語；惟為被告東潤公司所否認
        ，並辯稱伊與被告乙○○間自始即無任何債權債務關係，實際上與伊訂立契
        約者為訴外人日現公司，又該工程亦因有瑕疵，伊主張減少價金而尚未付款
        ，惟伊應給付工程款之對象為訴外人日現公司，並非該公司之法定代理人蕭
        淑卿，更非蕭淑卿之配偶即被告乙○○，被告乙○○既不得向伊請求上述工
        程款，則原告主張代位被告乙○○請求伊給付上開款項，自屬無據，所謂代
        位受領更無理由等語。
  ︵二︶原告主張之上開事實，固據其提出協議書、聲明異議狀、存款取款憑條、支
        票及退票理由單等影本各乙件為證，惟查：與被告東潤公司訂立狀元吉第工
        程合約之當事人為訴外人日現公司之事實，業據被告東潤公司提出訴外人日
        現公司訂購契約書影本乙件為證，且為原告所不爭執，雖被告乙○○為訴外
        人日現公司之法定代理人蕭淑卿之夫，惟尚不得據以推定被告乙○○亦為該
        工程合約之當事人，另證人即曾至狀元吉第工地施工之包商陳彥廷到庭固結
        稱：「他（指被告乙○○）有去巡視過工地，因為是他轉包給丙○○，丙○
        ○再轉包給我，他跟我講說他是日現公司的老闆。」、「我們是到狀元吉第
        的工務所請款，是日現的老闆乙○○帶我跟丙○○到狀元吉第工務所請款，
        沒有請到款。」等語，及證人即送貨至狀元吉第工地之丁健忠亦結稱：「我
        從事輕鋼架材料生產，原告跟我接洽購買材料，曾到樹林市○○路工地，被
        告乙○○自稱是日現公司的老闆。」、「生意有談成，貨品是由原告洽購，
        送到樹林工地，由原告給付貨款。」各等語，惟上開證人所述與前揭合約書
        上立約人欄內所載：「甲方：公司名稱：東潤建設有限公司．．．乙方：公
        司名稱：日現木業有限公司。．．．」等語不符，自不足為有利於原告之證
        明。此外原告復無法舉證證明被告東潤公司確有積欠被告乙○○工程款之事
        實，從而，原告據以訴請被告東潤公司應給付被告乙○○而由原告代為受領
        一百二十八萬零四百八十六元，及自起訴狀繕本送達翌日起至清償日止，按
        年息百分之五計算之利息，尚非有理，應予駁回。
三、原告之訴既應駁回，其假執行之聲請，即失附麗，應併駁回。
四、結論：原告之訴為無理由，依民事訴訟法第三百八十五條第一項前段、第七十八
    條，判決如主文。
中      華      民      國    九十      年      十      月      十一    日
                                臺灣板橋地方法院民事第四庭
~B法      官  李崇豪
右為正本係照原本作成
如對本判決上訴，須於判決送達後廿日內向本院提出上訴狀
中      華      民      國    九十      年      十      月      十一    日
~B法院書記官  楊舒惟


司法院資訊處製作；財團法人民間司法改革基金會備份。
